【裁判字號】    98,訴,1303
【裁判日期】    980818
【裁判案由】    毒品危害防制條例
【裁判全文】
臺灣板橋地方法院刑事判決              98年度訴字第1303號
公  訴  人  臺灣板橋地方法院檢察署檢察官
被      告  甲○○
上列被告因違反毒品危害防制條例案件，經檢察官提起公訴（98
年度毒偵字第463 號），因被告於準備程序中就被訴事實為有罪
之陳述，經本院合議庭裁定由受命法官獨任進行簡式審判程序，
並判決如下：
    主  文
甲○○施用第一級毒品，累犯，處有期徒刑捌月。
    事  實
一、甲○○前於民國93年間，因偽造文書案件，經臺灣臺北地方
    法院以92年度訴字第1829號判處有期徒刑3 月確定，於93年
    8 月31日易科罰金執行完畢；又其前於87年間，因施用毒品
    案件，經臺灣臺北地方法院以87年度毒聲字第562 號裁定送
    觀察、勒戒後，認有繼續施用毒品傾向，令入戒治處所施以
    強制戒治，嗣於88年3 月20日停止戒治出監，於88年8 月21
    日執行完畢，並經臺灣臺北地方法院檢察署檢察官以88年度
    戒毒偵字第45號不起訴處分確定；復於89年間因施用毒品案
    件，經臺灣士林地方法院以89年度毒聲字第998 號裁定令入
    戒治處所強制戒治，於90年5 月1 日戒治期滿，並經臺灣士
    林地方法院以89年度易字第829 號判處有期徒刑6 月確定。
    竟仍不知悔改，復基於同時施用第一級毒品海洛因及第二級
    毒品甲基安非他命之犯意，於97年11月14日上午某時許，在
    臺北縣三重市○○路258 號4 樓（起訴書略載分於97年11月
    14日21時10分許為警採尿時回溯26小時及96小時內某時點，
    在不詳地點），以放置海洛因及甲基安非他命於玻璃球後加
    熱吸食煙霧之方式，同時施用海洛因及甲基安非他命1 次，
    嗣於同日17時許，在上址為警查獲，經採其尿液送驗呈嗎啡
    及甲基安非他命陽性反應，始查獲上情。
二、案經基隆市政府警察局第三分局移送臺灣臺北地方法院檢察
    署檢察官呈請臺灣高等法院檢察署檢察長令轉臺灣板橋地方
    法院檢察署檢察官偵查起訴。
    理  由
一、被告甲○○於上揭時間、地點同時施用第一級毒品海洛因、
    第二級毒品甲基安非他命之事實，業據被告於本院審理中坦
    承不諱，而被告於前揭時間為警查獲時採集之尿液，經送驗
    結果呈嗎啡及甲基安非他命陽性反應，有基隆市警察局第三
    分局偵辦毒品案件尿液檢體對照表、臺灣尖端先進生技醫藥
    股份有限公司97年11月28日濫用藥物檢驗報告（尿液編號：
    000000-0號）各1 份附卷可佐，被告前開自白與事實相符，
    應堪採信。又按毒品危害防制條例於92年7 月9 日修正公布
    ，自93年1 月9 日施行，其中第20條、第23條將施用毒品之
    刑事處遇程序，區分為「初犯」、「5 年內再犯」及「5 年
    後再犯」。依其立法理由之說明：「初犯」，經觀察、勒戒
    或強制戒治後，應為不起訴處分或不付審理之裁定；經觀察
    、勒戒或強制戒治執行完畢釋放後，「5 年內再犯」者，因
    其再犯率甚高，原實施之觀察、勒戒及強制戒治既已無法收
    其實效，爰依法追訴或裁定交付審理。至於經觀察、勒戒或
    強制戒治執行完畢釋放後，「5 年後再犯」者，前所實施之
    觀察、勒戒或強制戒治已足以遮斷其施用毒品之毒癮，為期
    自新及協助其斷除毒癮，仍適用「初犯」規定，先經觀察、
    勒戒或強制戒治之程序。從而依修正後之規定，僅限於「初
    犯」及「5 年後再犯」2 種情形，始應先經觀察、勒戒或強
    制戒治程序。倘被告於5 年內已再犯，經依法追訴處罰，縱
    其第3 次（或第3 次以上）再度施用毒品之時間，在初犯經
    觀察、勒戒或強制戒治執行完畢釋放5 年以後，已不合於「
    5 年後再犯」之規定，且因已於「5 年內再犯」，顯見其再
    犯率甚高，原實施觀察、勒戒或強制戒治，已無法收其實效
    ，即應依該條例第10條處罰，最高法院97年度臺非字第585
    號、98年度臺非字第127 號判決意旨可資參照。經查，被告
    前於87年間，因施用毒品案件，經臺灣臺北地方法院以87年
    度毒聲字第562 號裁定送觀察、勒戒後，認有繼續施用毒品
    傾向，令入戒治處所施以強制戒治，嗣於88年3 月20日停止
    戒治出監，於88年8 月21日執行完畢，並經臺灣臺北地方法
    院檢察署檢察官以88年度戒毒偵字第45號不起訴處分確定；
    復於89年間因施用毒品案件，經臺灣士林地方法院以89年度
    毒聲字第998 號裁定令入戒治處所強制戒治，於90年5 月1
    日戒治期滿，並經臺灣士林地方法院以89年度易字第829 號
    判處有期徒刑6 月確定，有臺灣高等法院被告前案紀錄表1
    份附卷可稽。則被告本案施用第一、二級毒品之時間，雖距
    離初次強制戒治執行完畢已逾5 年，惟其前既已於5 年內再
    犯施用毒品案件，並經判刑且執行完畢，依前揭說明，被告
    本案施用第一、二級毒品之行為，已不合於「5 年後再犯」
    之規定，不得適用觀察、勒戒或強制戒治之程序，而應逕行
    追訴處罰。綜上，本件事證明確，被告犯行堪予認定，應予
    依法論科。
二、核被告所為，係犯毒品危害防制條例第10條第1 項之施用第
    一級毒品罪及同條第2 項之施用第二級毒品罪。其施用前後
    持有海洛因及甲基安非他命之低度行為，應為施用之高度行
    為所吸收，不另論罪。被告以一施用毒品行為，同時涉犯上
    開2 罪，為想像競合，應從一重之施用第一級毒品罪處斷。
    起訴書雖認被告係分別施用海洛因及甲基安非他命，而應數
    罪併罰，惟查，被告係以放置海洛因及甲基安非他命於玻璃
    球內吸食之方式，同時施用海洛因及甲基安非他命一情，業
    據被告於本院審理中供述明確，此外，復查無其他證據證明
    被告係分別涉犯上開犯行，故公訴人於本院審理中當庭更正
    認被告上開所犯為想像競合之裁判上一罪關係，本院自應依
    其更正而為審酌，附此敘明。又被告前於93年間，因偽造文
    書案件，經臺灣臺北地方法院以92年度訴字第1829號判處有
    期徒刑3 月確定，於93年8 月31日易科罰金執行完畢，有臺
    灣高等法院被告前案紀錄表1 份在卷可佐，其受有期徒刑之
    執行完畢後，5 年以內故意再犯有期徒刑以上之罪，為累犯
    ，依刑法第47條第1 項規定加重其刑。爰審酌被告有毒品、
    侵占、偽造文書、賭博等前科紀錄，素行非佳、其犯罪之動
    機、手段、施用毒品係對自己身體之殘害、高中畢業之智識
    程度、尚有一名稚子待其撫養之生活狀況，此據被告於本院
    審理中供陳在卷，及其犯罪後坦承犯行之態度等一切情狀，
    量處如主文所示之刑。
據上論斷，應依刑事訴訟法第299條第1項前段、第273條之1第1
項，毒品危害防制條例第10條第1 項、第2 項，刑法第11條前段
、第55條、第47條第1 項，判決如主文。
本案經檢察官陳彥章到庭執行職務。
中    華    民    國    98    年    8     月    18    日
                    刑事第 八 庭  法  官  俞秀美
以上正本證明與原本無異。
如不服本判決，應於判決送達後10日內敘明上訴理由，向本院提
出上訴狀 (應附繕本) ，上訴於臺灣高等法院。其未敘述上訴理
由者，應於上訴期間屆滿後20日內向本院補提理由書「切勿逕送
上級法院」。
                                  書記官  謝怡貞
中    華    民    國    98    年    8     月    18    日
附錄本案論罪科刑法條：
毒品危害防制條例第10條：
施用第一級毒品者，處6月以上5年以下有期徒刑。
施用第二級毒品者，處3年以下有期徒刑。


司法院資訊處製作；財團法人民間司法改革基金會備份。
